【裁判字號】    95,交聲,1164
【裁判日期】    950713
【裁判案由】    交管條例聲異
【裁判全文】
臺灣板橋地方法院交通事件裁定        95年度交聲字第1164號
原處分機關  交通部公路總局臺北區監理所
異  議  人  甲○○○○
代  表  人  乙○○
上列異議人因違反道路交通管理處罰條例案件，對於交通部公路
總局臺北區監理所民國九十五年六月二日北監自裁字裁四０—Ｃ
00000000號所為之裁決處分（原舉發案號：臺北市政府
警察局九十五年五月九日北市警交大字第Ｃ00000000號
），聲明異議，本院裁定如下：
    主  文
異議駁回。
    理  由
一、原處分意旨略以：異議人即受處分人所有之車號五Ｇ—五四
    五九號自小貨車，於民國九十五年五月九日上午八時十八分
    許，在臺北縣新莊市○○路與新泰路口，因裝載砂石、土方
    未依規定使用專用車輛之違規行為，經警掣單舉發，原處分
    機關乃依道路交通管理處罰條例第二十九條之一第一項規定
    ，裁處罰鍰新臺幣四萬元。
二、異議意旨略以：政府規定三點四九公噸以下之小貨車不能申
    請砂石專用車輛，車號五Ｇ—五四五九號自小貨車既係以建
    材行名義申請，並每年辦理檢驗，監理機關自應告知該車不
    得用以裝載砂石、土方，且以異議人載運之區域，大多禁止
    大貨車進入或巷道狹窄，法律規定不恤民情，為此聲明異議
    ，請准予撤銷原裁決云云。
三、按裝載砂石、土方未依規定使用專用車輛或其專用車廂未合
    於規定或變更車廂者，處汽車所有人新臺幣四萬元以上八萬
    元以下罰鍰，並當場禁止通行，道路交通管理處罰條例第二
    十九條之一第一項定有明文。另依交通部九十一年五月三十
    一日交路字第０九一０００五三六七號函所頒「裝載砂石土
    方車輛使用專用車輛或專用車廂規定」第三條規定：裝載砂
    石、土方之傾卸框式大貨車及傾卸框式半拖車，公路監理機
    關經檢驗查核其已依規定裝設下列裝置及標示者，即登檢為
    砂石專用車：（一）依據道路交通安全規則第三十九條第二
    十六款或第三十九條之一第二十款規定裝設載重計。（二）
    依據道路交通安全規則第三十九條第二十七款或第三十九條
    之一第二十一款規定裝設轉彎及倒車警報裝置。（三）依據
    道路交通安全規則第三十九條第二十四款或第三十九條之一
    第十八款規定裝設行車紀錄器。（四）依據道路交通安全規
    則第三十九條第十五款或第三十九條之一第十四款規定裝設
    左右兩側之防止捲入裝置與後方之安全防護裝置（或保險槓
    ）。（五）依據道路交通安全規則第三十九條第二十款或第
    三十九條之一第十六款，貨廂容積應合於下列規定：已登
    檢合格之砂石標示車（不含砂石標示車已繳、註、吊銷牌照
    者）；前單軸後雙軸式大貨車，貨廂容積以七立方公尺為上
    限；後雙軸式半拖車，貨廂容積以十四‧七立方公尺為上限
    ；前單軸後單軸式大貨車，貨廂容積以核定總重噸數除以三
    所得數為立方公尺為上限。其他砂石車：大貨車為其核定
    總重扣除核定空重所得之核定載重量，除以規定比重一‧五
    ，所得之數值為貨廂容積之立方數；半拖車為其核定聯結總
    重減去半拖車車重與六‧五公噸所得之核定載重量，除以規
    定比重一‧五，所得之數值為貨廂容積之立方數。（六）貨
    廂外框顏色依據道路交通安全規則第四十二條第一項第十五
    款辦理。（七）依據高速公路交通管制規則第十八條第一項
    第一款及道路交通安全規則第七十七條第一項第一款規定，
    機械式可密覆裝置或備有帆布能緊密覆蓋貨廂。（八）貨廂
    正後方依據道路交通安全規則第四十二條第一項第三款規定
    以黑色字體加漆號牌二點五倍之車輛牌照號碼。（九）除活
    動式尾門絞鏈外，貨廂後方活動式尾門高度不得超過貨廂側
    邊高度二十公分。準此，裝載砂石、土方車輛如無「裝載砂
    石土方車輛使用專用車輛或專用車廂規定」第三條所示之裝
    置及標示者，則非裝載砂石、土方之專用車輛或專用車廂，
    自不得裝載砂石、土方，否則應依道路交通管理處罰條例第
    二十九條之一第一項規定處罰汽車所有人甚明。
四、經查：
  (一)查本件異議人即受處分人甲○○○○所有車號五Ｇ—五四五
    九號自小貨車，於九十五年五月九日上午八時十八分許，由
    該公司人員巫枝麟駕駛，行經臺北縣新莊市○○路與新泰路
    口時，經警攔檢發現該車裝載砂石、土方而遭舉發，及該車
    並未登檢為裝載砂石、土方之專用車輛，亦未使用專用車廂
    等事實，業為異議人所不爭執，並經證人即舉發員警丙○○
    到庭證述明確，自堪認定。
  (二)異議人雖以前開情詞置辯，惟裝載砂石、土方應依規定使用
    專用車輛或其專用車廂之目的，無非係為維護公共安全，兼
    有防止砂石、土方外落，妨害環境衛生及影響交通安全，異
    議人若因營業之需，有裝載砂石、土方之必要，自應使用符
    合法律規定之專用車輛或專用車廂為是，異議人所有上開車
    輛既僅為一般自用小貨車，而未登檢為裝載砂石、土方之專
    用車輛，自僅得裝載一般性貨物，不可裝載砂石、土方；且
    縱認異議人所述政府目前尚未開放三點四九公噸以下之自小
    貨車可登檢為可裝載砂石、土方之專用車輛一情為真，此益
    徵三點四九公噸以下之自小貨車因未具備一定裝置之要件，
    而不適用於裝載砂石、土石，自不得以政府未開放三點四九
    公噸以下之自小貨車可登檢為砂石、土方專用車輛，反之謂
    三點四九公噸以下之自小貨車均可不受上開規定之限制，而
    隨意裝載砂石、土方上路，此等解釋豈非與法律規定裝載砂
    石、土方應依規定使用專用車輛或其專用車廂之目的相違背
    ，是異議人以上開車輛應不受道路交通管理處罰條例第二十
    九條之一之限制而可裝載砂石、土方云云，自屬有所誤會；
    再者，異議人既欲使用車輛裝載砂石、土方以營業，自應就
    相關法規詳加瞭解，當難以監理機關於檢驗時未告知該車不
    得用以裝載砂石、土方而卸責；至異議人所辯其營業區○○
    巷道狹窄或禁止大貨車進入等節，亦非可持為不遵守交通規
    則之事由。是異議人所辯，均無可採。
五、從而，異議人確有未使用專用車輛或專用車廂裝載砂石、土
    方之違規行為之事實已臻明確。原處分機關依道路交通管理
    處罰條例第二十九條之一第一項規定，對上開汽車所有人即
    異議人裁處罰鍰新臺幣四萬元，核無違誤。本件異議人之聲
    明異議為無理由，應予駁回。
據上論斷，應依道路交通案件處理辦法第十九條，裁定如主文。
中    華    民    國  九十五  年    七    月  十三    日
                      交通法庭  法  官    曾淑娟
上列正本證明與原本無異。
如不服本裁定，應於裁定送達後五日內向本院提出抗告狀。
                                書記官    陳金鳳
中    華    民    國  九十五  年    七    月  十四    日


司法院資訊處製作；財團法人民間司法改革基金會備份。
